【裁判字號】    94,訴,418
【裁判日期】    950731
【裁判案由】    損害賠償
【裁判全文】
臺灣嘉義地方法院民事判決               94年度訴字第418號
原      告  丙○○
訴訟代理人  林彥百律師
複 代理 人  乙○○
            葉榮棠律師
被      告  甲○○
訴訟代理人  張雯峰律師
            奚淑芳律師
            張蓁騏律師
上列當事人間因被告過失傷害案件，原告提起刑事附帶民事訴訟
請求損害賠償，經本院刑事庭以九十四年度嘉交簡附民字第一九
號裁定移送前來，本院於民國九十五年七月二十日言詞辯論終結
，判決如下：
    主  文
被告應給付原告新臺幣柒萬捌仟玖佰貳拾捌元，及自民國九十四
年三月二十三日起至清償日止，按週年利率百分之五計算之利息
。
原告其餘之訴駁回。
訴訟費用由被告負擔百分之四，餘由原告負擔。
本判決第一項於原告以新臺幣貳萬陸仟元為被告供擔保後，得假
執行；但被告如於執行標的物拍定、變賣或物之交付前，以新臺
幣柒萬捌仟玖佰貳拾捌元為原告預供擔保，得免為假執行。
原告其餘假執行之聲請駁回。
    事實及理由
一、原告起訴主張：被告甲○○於民國九十三年六月一日晚間七
    時許，駕駛車牌號碼ＴＦ—二二二九號自小貨車，沿嘉義縣
    朴子市○村里○○○○○路旁之道路，由東往西方向行駛，
    行經該路與朴子市○○○○○路八三點七公里處之交岔路口
    時，本應注意車輛行至無號誌之交岔路口，支線道車應暫停
    讓幹線道車先行，且當時天候路況良好，並無不能注意情形
    ，竟疏未注意，貿然左轉駛入上開交岔路口，適伊騎乘車號
    ＯＱＲ—二０八號重型機車，沿該線公路由南往北方向行駛
    ，途經上開無號誌交岔路口時，遭被告駕車撞擊，致原告受
    有脾臟裂傷及頸椎受傷等傷害，爰依民法第一百八十四條、
    第一百九十三條第一項、第一百九十五條第一項前段規定，
    請求被告給付：醫療費用新臺幣（下同）五萬七千二百九十
    一元、交通費用二萬九千元、增加生活所需六千九百七十三
    元、營養費用二萬零三十六元、看護費用一百四十三萬六千
    七百元、精神慰撫金五十萬元等語。並聲明：被告應給付原
    告二百零五萬元，及自起訴狀繕本送達翌日起至清償日止，
    按週年利率百分之五計算之利息；願供擔保請准宣告假執行
    。
二、被告則以：事發當時伊由支線道駛入幹線道，欲左轉處於停
    止狀態遭原告從後面撞上伊車輛之左後方，係原告過失，且
    原告主張之醫療、交通及看護費用過高，增加生活及營養品
    支出之依據憑證不足，慰撫金額請求過高，且已領取強制保
    險，賠償金額應予扣除等語置辯。並答辯聲明：原告之訴駁
    回，如受不利判決願供擔保免為假執行。
三、原告主張被告甲○○於上揭時、地駕駛車牌號碼ＴＦ—二二
    二九號自小貨車，沿嘉義縣朴子市○村里○○○○○路旁之
    道路，由東往西方向行駛，行經該路與朴子市○○○○○路
    八三點七公里處交岔路口時，原告騎乘車號ＯＱＲ—二０八
    號重型機車沿該線公路，由南往北方向駛至該交岔路口，兩
    車發生擦撞，致原告脾臟裂傷及頸椎受傷等情，被告不爭執
    ，並據原告提出長庚紀念醫院診斷證明書、醫療費用收據等
    為證，並經調取本院九十四年度嘉交簡上字第一九一號相關
    刑案卷宗核閱屬實，堪信為真。
四、原告主張被告由支線道貿然駛出致與其發生撞擊，是車禍肇
    事原因，應負上揭過失賠償責任等情，被告否認並辯稱：係
    原告撞伊車後方且求償金額過高等語。是本件爭點在於兩造
    過失比例及原告得請求之金額若干。經查：
  (一)被告於上開時、地因駕車過失肇事，致原告受有上揭傷害等
    情，業據本院調取本院九十四年嘉交簡上字第一九一號案卷
    ，原告於該案之警訊、偵查中均指述甚詳，且有長庚醫院診
    斷證明書、道路交通事故現場圖、道路交通事故調查報告表
    (一)、(二)及事故現場暨車損照片共八幀在卷可稽。按車輛行至
    無號誌之交岔路口，支線道車應暫停讓幹線道車先行，轉彎
    車應暫停讓直行車先行，道路交通安全規則第一百零二條第
    一項第二款定有明文，被告為汽車駕駛人，自應注意上揭規
    定。而依上揭道路交通事故現場圖及現場照片所示血跡、油
    跡及被告距車尾端一點三公尺之左後輪胎左上輪弧處之車損
    所在跡證，佐以該案於臺灣嘉義地方法院檢察署偵查中，由
    檢察官以被告車輛行駛路線實際測量勘驗結果之勘驗筆錄、
    事故現場圖、現場照片十二幀（見該署九十三年度偵字第五
    四八七號偵卷第二九至四三頁），參以被告左轉及原告直行
    之車輛行向陳述，被告甫駛入交岔路口即與原告發生擦撞之
    事實，應堪認定。則以道路交通事故調查報告表所示案發當
    時天候晴、路面乾燥、無障礙物、視距良好，被告應無不能
    注意之情事，竟疏未注意貿然由支線道駛出左轉以致肇事，
    致原告受有上開傷害，其有過失甚明。雖原告疏未注意車前
    狀況貿然前行，亦有違反道路交通安全規則第九十四條第三
    項規定，就事故之發生亦與有過失，惟並不解免被告過失責
    任。且本件經送請臺灣省嘉雲區車輛行車事故鑑定委員會鑑
    定結果，認被告駕駛自小客貨車，夜間行經無號誌交岔路口
    ，由支線道轉彎車未暫停讓幹線道直行車先行，為肇事主因
    ；原告無照駕駛普通重機車，夜間行經無號誌交岔路口，未
    注意車前狀況，為肇事次因，有該委員會九十四年四月二十
    二日嘉雲鑑字第０九四五八０一二三Ｃ號函附鑑定意見書在
    卷可稽，嗣就兩造於本院陳述及被告爭執過失責任再送臺灣
    省車輛行車事故覆議鑑定委員會鑑定結果，僅就原告過失文
    詞改為「丙○○夜晚駕駛重機車行經無號誌交岔路口未減速
    慢行且未注意車前狀況，為肇事次因。另無駕照駕車，有違
    規定」等語，有該委員會九十五年二月十日府覆議字第０九
    四０一００九四八號函文在卷可參，就本件被告過失亦為相
    同之認定。被告過失行為與原告傷害結果間，具有相當因果
    關係，對原告之損害，自應負過失責任。
  (二)次按因故意或過失，不法侵害他人之權利者，負損害賠償責
    任。不法侵害他人之身體或健康者，對於被害人因此喪失或
    減少勞動能力，或增加生活上之需要時，應負損害賠償責任
    。又不法侵害他人之身體、健康、名譽、自由、信用、隱私
    、貞操，或不法侵害其他人格法益而情節重大者，被害人雖
    非財產上之損害，亦得請求賠償相當之金額，民法第一百八
    十四條第一項前段、第一百九十三條第一項、第一百九十五
    條第一項分別定有明文。原告既因被告之過失侵權行為而受
    有損害，依上揭規定，原告自得請求損害賠償，茲就原告請
    求賠償之費用，是否應予准許，分述如下：
  1.醫療費用：原告主張支出五萬七千二百九十一元乙節，經核
    原告提出之醫療費用收據，與財團法人長庚紀念醫院嘉義分
    院九十四年十二月九日（九四）長庚院嘉字第一二二九號函
    覆原告就診期間相符，且有函附醫療費用明細表可資參核，
    堪信為真。被告抗辯健保給付及先前墊付一萬七千元，應予
    扣除云云，然核之上開金額係依醫療費用收費中之實付金額
    計算，應未包含健保給付，又被告就墊付款項亦未提出舉證
    ，所為抗辯尚不足採，原告上揭主張應予准許。
  2.交通費用：原告主張就醫之車費共計二萬九千元等情，業據
    原告提出車行收據為證，核與上揭醫院函覆就診期間相符，
    堪信為真，被告抗辯收據僅有二萬七千四百七十元云云，應
    係誤算。原告此部分請求應予准許。
  3.增加生活費用支出：原告主張增加生活所需六千九百七十三
    元乙節，被告除原告所附列有支出醫療用品明細之統一發票
    、估價單及收據共計四千零六十五元（3,000+700+365）不
    爭執外，其餘均否認之，觀諸原告所提發票收據，除上揭被
    告不爭執部分外，對於所附單據為本件車禍增加生活費用所
    必須並未舉證，且單據品名項目不清，是原告主張增加生活
    費用於四千零六十五元範圍內准許之，逾此部分不應准許。
  4.營養費用：原告主張支出營養品費用二萬零三十六元云云，
    被告否認之，參諸原告提出統一發票等單據中，就何項屬營
    養品費用、是否為本件車禍受傷補充營養所必要、如何計算
    等爭議，原告均未舉證，自難認係本件之必要費用，是項請
    求不應准許。
  5.看護費用：原告主張自九十三年六月二十二日十二時至同年
    月三十日止，以每日一千九百元計算之住院看護費用，計一
    萬五千五百元，餘十八日依每日一千九百元計算，為三萬四
    千二百元，加上九十三年七月一日起二年之看護費一百三十
    八萬七千元，共計請求一百四十三萬六千七百元等情，被告
    除已支出一萬五千元外，其餘否認之。經本院向上揭長庚醫
    院函詢結果，原告住院期間自九十三年六月二日至同年月十
    五日、同年月二十日至七月一日共二十六日，又前次住院行
    脊椎手術，一般出院後需人扶持一週左右，後次住院脾臟切
    除手術，出院尚須人協助看護至少二週等情，有該院九十四
    年十二月九日（九四）長庚院嘉字第一二二九號、九十五年
    六月十三日（九五）長庚院嘉字第六０三號函文在卷可稽，
    則原告共需看護時間約為四十七日（包括原告主張已支出看
    護費用之上開八日餘一萬五千五百元），則以原告主張之每
    日一千九百元計算，原告請求在八萬九千三百元部分，應予
    准許，逾此部分尚屬無據，不應准許。
  6.精神慰撫金：按慰藉金之賠償須以人格權遭遇侵害，使精神
    上受有痛苦為必要，其核給之標準固與財產上損害之計算不
    同，然非不可斟酌雙方身分資力與加害程度，及其他各種情
    形核定相當之數額，最高法院五十一年臺上字第二二三號判
    例意旨可資參照。本院審酌兩造如卷附稅務電子閘門財產所
    得調件明細表所示資力，本件車禍情節，當時被告五十六歲
    ，務農為業，原告六十六歲，因此件車禍致脾臟裂傷及頸椎
    受傷，並經脾臟切除手術，有上揭診斷證明書在卷可稽，原
    告精神上自受有極大痛苦，本院斟酌兩造之身分、地位及經
    濟能力，認原告請求五十萬元，堪認適當，應予准許。
  7.基上，原告因本件車禍所受之損害額度應為六十七萬九千六
    百五十六元（即57,291+29,000+4,065+89,300+500,000）。
  (三)按損害之發生或擴大，被害人與有過失者，法院得減輕賠償
    金額或免除之。民法第二百十七條第一項定有明文。經查本
    件車禍係兩造均有違反上揭道路交通安全規則規定之過失，
    而發生碰撞致原告受傷，且本件經臺灣省嘉雲區車輛行車事
    故鑑定委員會鑑定及臺灣省車輛行車事故覆議鑑定委員會覆
    議結果，原告為肇事次因，被告為肇事主因，均如前述，是
    以被告肇事主因及原告肇事次因之上開情節，本院認本件車
    禍肇事責任，由被告負十分之七之過失責任，應屬公允。依
    此計算，則原告所得請求之金額為四十七萬五千七百五十九
    元（即679,656×0.7，四捨五入），逾此部分，為無理由，
    應予駁回。
  (四)再按保險人依強制汽車責任保險法規定所為之保險給付，視
    為被保險人損害賠償金額之一部分；被保險人受賠償請求時
    ，得扣除之。強制汽車責任保險法第三十二條定有明文。查
    原告於本件交通事故發生後，已領有強制汽車責任險保險金
    共計三十九萬六千八百三十一元乙節，有國泰世紀產物保險
    股份有限公司臺中分公司九十五年六月六日中服字第九五一
    三六號函附理賠查詢明細在卷可稽，是依上開說明，此等給
    付既均屬保險人依強制汽車責任保險法所為之保險給付項目
    ，依法自應視為加害人損害賠償金額之一部分，是原告上開
    所得請求金額，扣除保險給付後，應為七萬八千九百二十八
    元。
  (五)末按給付無確定期限者，債務人於債權人得請求給付時，經
    其催告而未為給付，自受催告時起，負遲延責任。其經債權
    人起訴而送達訴狀，或依督促程序送達支付命令，或為其他
    相類之行為者，與催告有同一之效力，民法第二百二十九條
    第二項定有明文。又遲延之債務，以支付金錢為標的者，債
    權人得請求依法定利率計算之遲延利息。但約定利率較高者
    ，仍從其約定利率；應付利息之債務，其利率未經約定，亦
    無法律可據者，週年利率為百分之五，亦為同法第二百三十
    三條第一項及第二百零三條所明定。查原告請求被告賠償之
    金額，並未定有給付之期限，則原告請求自起訴狀繕本送達
    翌日即九十四年三月二十三日起，按週年利率百分之五計算
    之利息，並未逾上開規定之範圍，自無不合。
五、綜上所述，原告依據上開侵權行為損害賠償法律關係，請求
    被告給付七萬八千九百二十八元，及自九十四年三月二十三
    日起至清償日止，按週年利率百分之五計算之利息，為有理
    由，應予准許，逾此請求，為無理由，應予駁回。
六、原告與被告分別陳明願供擔保，聲請宣告假執行或免為假執
    行，經核並無不合，爰酌定相當之擔保金額，准許之；原告
    其餘假執行之聲請，因訴之駁回而失所依據，不予准許。
七、據上論結，原告之訴為一部有理由，一部無理由，依民事訴
    訟法第七十九條、第三百九十條第二項、第三百九十二條第
    二項，判決如主文。
中    華    民    國    95    年    7     月    31    日
                  民事第一庭  法  官  陳端宜
上為正本係照原本作成。
如對本判決上訴，須於判決送達後20日內向本院提出上訴狀。
中    華    民    國    95    年    7     月    31    日
                              書記官  洪麗惠


司法院資訊處製作；財團法人民間司法改革基金會備份。
